最高法院刑事判決　　　　　　九十四年度台上字第三九九二號
　　上　訴　人　甲○○
　　　　　　　　　　　　巷15.
　　　　　　　　　　　　12樓.
上列上訴人因違反毒品危害防制條例案件，不服台灣高等法院中
華民國九十四年四月二十六日第二審判決（九十四年度上重訴字
第一號，起訴案號：台灣桃園地方法院檢察署九十二年度偵字第
一一九０一號），提起上訴，本院判決如下：
    主  文
原判決撤銷，發回台灣高等法院。
    理  由
本件原判決認定上訴人甲○○明知海洛因業經政府公告列為毒品
危害防制條例第二條第二項第一款所規定之第一級毒品，不得非
法運輸，亦屬懲治走私條例所規定未經許可不得私運進口之管制
物品，竟甘受不詳姓名、年籍綽號「阿國」之成年男子利用，充
當俗稱「交通」之運毒角色，共同基於運輸第一級毒品海洛因之
犯意聯絡，約定由上訴人自泰國夾藏攜帶海洛因入境我國。上訴
人遂於民國九十二年五月二十九日，與有運輸毒品犯意聯絡之柯
志憲共同搭乘ＢＲ－０六七號班機前往泰國曼谷，旋換搭其國內
班機轉往清邁，並至該國北方邊境旅遊，其間上訴人提供其所有
、供作運毒用之鞋子一雙，鞋底挖洞夾藏海洛因二百多公克，由
柯志憲換穿於腳。嗣於九十二年六月二日由柯志憲穿上上開夾藏
海洛因之鞋子，與上訴人自泰國曼谷搭乘ＢＲ－０六八號班機返
台，入境桃園中正國際機場，而將管制進口之第一級毒品海洛因
運輸入境。事成之後，「阿國」並依約給付上訴人與柯志憲各十
萬元，上訴人乃於九十二年六月九日將該款項存入其所有中華郵
政股份有限公司000000－0號帳戶中。上訴人承前同一概
括犯意，復與林劍秋、柯志憲、蕭尉冠共同基於運輸第一級毒品
海洛因之犯意聯絡，約定由上訴人提供其等旅行、住宿費用前往
泰國，再自泰國夾藏攜帶海洛因入境我國，事成之後，上訴人給
付每人十萬元為報酬。上訴人、林劍秋及柯志憲於九十二年七月
六日，由上訴人、林劍秋為一批，蕭尉冠、柯志憲為另一批，分
別搭機前往泰國曼谷，旋換搭其國內班機前往清邁，翌日再轉車
前往該國北方邊界大城清萊，一路旅遊，至九十二年七月九日上
午，在清萊之某旅館內，上訴人提供其所有、供作運毒用之一雙
皮鞋，鞋底挖洞夾藏海洛因二包（合計淨重五九六點０四公克，
包裝重一四點一二公克，純度百分之七四，純質淨重四四一點０
七公克），由柯志憲換穿於腳；並要求林劍秋、蕭尉冠將上訴人
所有而於台灣出國前，往中正機場途中，提供該二人所換穿之休
閒鞋（亦均於鞋底挖洞）各一雙取出，由上訴人在林劍秋所穿之
休閒鞋底夾藏海洛因二包（合計淨重六一九點七三公克，包裝重
一四點七九公克，純度百分之七四，純質淨重四五八點六公克）
；在蕭尉冠所穿之休閒鞋底夾藏海洛因二包（合計淨重九二二點
九七公克，包裝重二七點０七公克，純度百分之七四，純質淨重
六八三公克）。再返回清邁、曼谷，白天鞋子各穿在腳上，晚上
則集中交由上訴人保管，嗣於同年月十一日上午，上訴人單獨先
行返國，其餘三人則於十二日下午五時五十分許，分別穿上上開
夾藏海洛因之鞋子，相偕自泰國曼谷搭乘中華航空ＣＩ－六九六
號班機返台，於同日晚間十一時零五分許，入境桃園中正國際機
場，而將管制進口之第一級毒品海洛因運輸入境。旋於同日晚間
十一時三十五分許，為內政部警政署航空警察局員警察覺形跡可
疑，會同財政部台北關稅局人員在該機場第一航廈入境海關室當
場查獲，扣得其三人所穿之鞋子及其內夾藏之海洛因暨上訴人所
有、供裝置毒品之包裝袋六個等情。因而撤銷第一審判決，改判
論處上訴人連續運輸第一級毒品罪刑（無期徒刑），固非無見。
惟查(一)、刑事訴訟法第一百五十九條第一項規定：被告以外之人
於審判外之言詞或書面陳述，除法律有規定者外，不得作為證據
。其立法本旨係以證人於審判外之言詞或書面陳述，屬於傳聞證
據，此項證據，當事人無從直接對於原供述者加以詰問，以擔保
其真實性，法院亦無從直接接觸證人而審酌其證言之憑信性，違
背直接審理及言詞審理之原則，故除具有必要性及信用性情況之
除外者外，原則上不認其有許容性，自不具證據能力。至所謂具
有必要性及信用性情況者，例如刑事訴訟法第一百五十九條之一
至第一百五十九條之五及第二百零六條等情形，仍例外認其有證
據能力，惟應於判決理由說明。上訴人否認有於九十二年六月二
日與證人柯志憲自泰國運輸海洛因二百多公克入境台灣之犯行。
原判決則依憑柯志憲於偵審中之陳述（原判決理由一、(一)），認
定上訴人有此部分之犯行。然卷查原判決所引用證人柯志憲於九
十二年七月十三日在航空警察局安檢隊之供述（即原判決所載偵
查卷第三十一頁、三十七頁部分），乃被告以外之人於司法警察
調查中所為之陳述，原則上無證據能力，原判決未詳予說明此部
分陳述是否有刑事訴訟法第一百五十九條之二所規定得為證據之
情形，即採為證據，已有未合。又該證人於該日警詢時第一次供
稱：「我曾於今年五月二十九日搭乘ＢＲ０六七前往清邁花費泰
銖三萬元購買約二百多公克，並於六月二日搭乘ＢＲ０六八夾藏
通關入境。」「毒品夾藏入境後無交給任何人，我自己花了三星
期吸完。」（偵查卷第三十一頁），第二次供稱：「我第一次夾
帶毒品是九十二年五月二十八日，也是受甲○○之託幫他夾帶海
洛因二百多公克，也是同此次方式幫他夾帶的，代價也是十萬元
整。」「該毒品是在九十二年六月二日夾帶返台後，甲○○電話
連絡我直接到台中北屯愛麗西施飯店住宿，直到凌晨四、五點時
他敲我房間後，便將藏於鞋內之毒品拿走，且當場拿十萬元台幣
給我。」等語（偵查卷第三十八頁）。前後供述不同，且與原判
決理由一、(二)所載：上訴人要求柯志憲坐車至台中，並至「愛麗
絲飯店」住宿，隔日中午綽號「阿國」之人先到該飯店與柯志憲
講話，「阿國」離開後，即由上訴人拿十萬元現金給柯志憲，並
取走夾藏海洛因之鞋子等情之情節不盡相符，能否謂其於警詢中
所為之陳述經證明具有可信之特別情況，亦非無疑？原判決對此
未詳予審酌，並說明其取捨情形，即謂柯志憲上開陳述具有相當
可信性，而併採為斷罪資料，亦有可議。又柯志憲有關其受上訴
人之託夾帶運輸海洛因約二百多公克入境等情，究竟有何補強證
據證明其與事實相符，即所運輸之物確是海洛因及其重量為二百
多公克，原判決未予調查說明，亦嫌速斷。(二)、毒品危害防制條
例第十九條第一項規定：犯第四條至第九條、第十二條、第十三
條或第十四條第一項、第二項之罪者，其供犯罪所用或因犯罪所
得之物，均沒收之，如全部或一部不能沒收時，追徵其價額或以
其財產抵償之。此係採義務沒收主義，凡供犯上開之罪所用或因
犯罪所得之財物，均應宣告沒收，並不以扣案者為限，如不能沒
收時，追徵其價額或以其財產抵償之，法院無審酌之餘地。又共
同正犯因在犯意聯絡範圍內，相互利用他方之行為，以遂行其犯
意之實現，應對全部行為共同負責，基於責任共同之原則，有關
從刑之沒收部分，雖為他共同正犯所有供犯罪所用、預備用或因
犯罪所得之物，亦應於其本身所處之主刑之後，併為沒收之諭知
。原判決事實欄既記載認定上訴人與柯志憲共犯運輸海洛因入境
後，綽號「阿國」者給付上訴人及柯志憲各十萬元。是彼等犯罪
所得財物合併計算應為二十萬元，自應於上訴人之從刑全部追繳
沒收，方為適法。乃原判決僅諭知扣案十萬元沒收，如全部或一
部不能沒收時，以其財產抵償之。且對彼二人供運輸毒品所用屬
上訴人所有之鞋子一雙亦未宣告沒收，或以其財產抵償之，均有
未合。上訴意旨指摘原判決不當，非無理由。按第三審法院應以
第二審判決所確認之事實為判決基礎，刑事訴訟法第三百九十四
條第一項前段定有明文。原判決上述之違背法令影響於事實之確
定，本院無可據以為裁判，應將原判決撤銷，發回原審法院更為
審判。末查卷附原審法院九十三年度上重訴字第二二號刑事判決
（第一審卷第二十一頁至二十五頁），關於柯志憲部分並未記載
認定有於九十二年六月二日與上訴人共同自泰國運輸海洛因二百
多公克入境台灣之事實，其實情為何？案經發回更審時並應注意
及之。
據上論結，應依刑事訴訟法第三百九十七條、第四百零一條，判
決如主文。
中　　華　　民　　國　九十四　年　　七　　月　二十八　日
                      最高法院刑事第二庭
                          審判長法官  董　明　霈
                                法官  林　茂　雄
                                法官  張　祺　祥
                                法官  呂　永　福
                                法官  花　滿　堂
      本件正本證明與原本無異
                                      書  記  官
中　　華　　民　　國　九十四　年　　八　　月　　四　　日
                                                      Ｑ
